【裁判字號】    92,上訴,1046
【裁判日期】    920718
【裁判案由】    違反槍砲彈藥刀械管制條例
【裁判全文】
臺灣高等法院高雄分院刑事判決                  九十二年度上訴字第一四六號
    上  訴  人
    即  被  告  甲○○
右上訴人因違反槍砲彈藥刀械管制條例案件，不服臺灣高雄地方法院九十二年度訴字
第六六六號中華民國九十二年四月三十日第一審判決（起訴案號：臺灣高雄地方法院
檢察署九十一年度偵字第二五三三二號），提起上訴，本院判決如左：
    主  文
上訴駁回。
    事  實
一、甲○○前有竊盜、煙毒等前科（未構成累犯），其明知可發射子彈具有殺傷力之
    各式槍砲及子彈，均屬槍砲彈藥刀械管制條例所列管之違禁物，非經中央主管機
    關許可，不得非法持有，仍於民國九十一年十月三十日，在不詳處所，因不詳原
    因取得可發射子彈具有殺傷力之仿ＧＬＯＣＫ廠半自動手槍製造之金屬玩具手槍
    更換土造金屬槍管改造而成之改造手槍一支（含彈匣一個，槍枝管制編號：00
    00000000號），及具有殺傷力之土造子彈（直徑約八‧七ｍｍ金屬彈頭
    ）十顆，竟基於單純持有之犯意，未經許可而持有上開槍彈。嗣於九十一年十月
    三十日凌晨二時四十五分許，甲○○將前開槍彈置於其母親盧秀霞所有車牌號碼
    ＸＰＺ—三○六號重型機車坐墊下之置物箱內，並騎乘該車外出，途經高雄縣大
    寮鄉○○○路與青雲街口時，因故將機車遺留於該處慢車道上離去，適為執行巡
    邏勤務之員警搭載民眾卓天安於返家途中，因見該車停放所在妨害交通，且無車
    主在場，情狀可疑，乃以插於該機車上之鑰匙開啟該機車之坐墊置物箱而得知上
    情，並當場扣得上開改造手槍一支（含彈匣一個）及子彈十顆。
二、案經高雄縣警察局林園分局報請臺灣高雄地方法院檢察署檢察官偵查起訴。
    理  由
一、訊據上訴人即被告甲○○（下稱被告）坦承於九十一年十月三十日凌晨二時四十
    五分許，為警在其所騎乘車牌號碼ＸＰＺ—三○六號重型機車坐墊置物箱內，查
    獲仿ＧＬＯＣＫ廠半自動手槍製造之改造玩具手槍及土造子彈等情，雖矢口否認
    有何未經許可，持有具有殺傷力槍彈之犯行，辯稱：當天凌晨二點多，伊因騎機
    車外出吃宵夜，機車剛騎上地下停車場出口，就在出口處即山頂國小圍牆邊發現
    槍彈，因一時好奇而撿拾，隨即發現槍很重，且可退出彈匣，遂欲送交大寮派出
    所報繳，然於騎車行經高雄縣大寮鄉○○○路與青雲街口時，遭一部不詳車號之
    自小客車擦撞而人車倒地，伊亦有受傷，又因尿急而至附近小水溝上廁所，嗣因
    頭暈、眼睛痛，在該處蹲了二十分鐘左右，回到機車停放處已不見機車蹤影，伊
    向友人黃明生提及撿到槍及車子不見之事，黃明生叫伊隔天一早再處理，早上起
    床後，黃明生就打電話給伊母親，伊母親即告知警察有到家裡找過，要伊到警局
    去說明，伊並無持有槍彈之犯意云云。惟查：
  (一)被告係於九十一年十月三十日凌晨二時四十五分許，為警在其騎乘之車牌號碼Ｘ
    ＰＺ—三○六號重型機車坐墊下之置物箱內，查獲仿ＧＬＯＣＫ廠半自動手槍製
    造之改造玩具手槍一支（含彈匣一個）、土造子彈十顆之情，業經被告供承不諱
    ，核與證人即當天恰巧搭乘警車之民眾卓天安於警訊及偵查中證述情節相符（見
    警卷九十年十月三十日警訊筆錄、偵查卷第十至十一頁），並有警卷所附查獲相
    片二張可參，此外，復有仿ＧＬＯＣＫ廠半自動手槍製造之改造玩具手槍一支（
    含彈匣一個）、土造子彈十顆扣案可佐，而扣案之改造玩具手槍一支及土造子彈
    十顆，經送請內政部警政署刑事警察局鑑定結果，送鑑之克拉克手槍一支（含彈
    匣一個，槍枝管制編號為0000000000號），係仿ＧＬＯＣＫ廠半自動
    手槍製造之玩具手槍，更換土造金屬槍管改造而成之改造手槍，機械性能良好，
    可擊發適用子彈，認具殺傷力；送鑑之子彈十顆，係土造子彈，具直徑約八‧七
    ｍｍ之金屬彈頭，經採樣三顆試射，可擊發，認均具殺傷力等情，有內政部警政
    署刑事警察局九十二年一月二十四日刑鑑字第○九一○三○四六六○號槍彈鑑定
    書一份在卷可參（見偵查卷第二四至二九頁），此部分事實，應堪認定。
  (二)被告雖一再否認犯行，且就其拾獲槍彈之過程辯稱：「我於九十一年十月三十日
    一時四十分，我在我所住大樓（大寮鄉○○村○○路一八九號太子建設）地下室
    上來山頂國小圍牆邊拾獲該槍枝，我查看後（有退下彈匣與子彈算一下，有十發
    子彈）發現好像是真槍，我便將該槍放置於機車置物箱，我有一念頭要拿到派出
    所交由警方處理。」（見警卷九十一年十月三十日警訊筆錄）、「（問：在機車
    置物箱查獲之槍及子彈何來？）在山頂國小圍牆邊撿到的，沒用物品包裝，是放
    在圍牆邊的草叢內。‧‧‧（為何外出買宵夜會撿到槍枝？）因我從地下室騎出
    來，大燈照到草叢處有東西，感覺是槍，就去查看，發覺是槍，彈匣內有十顆子
    彈，我就想帶去大寮派出所繳交。」云云（見偵查卷第十五頁），是依其所供，
    該槍彈雖遭人棄置，然所在位置於客觀上必屬顯而易見，否則，豈能由被告於凌
    晨二點之深夜，騎乘機車外出竟輕易發現而拾獲？又經原審勘驗被告所供拾獲槍
    彈之地點結果，被告所述山頂國小圍牆邊之草叢，確實正對其住處大樓地下停車
    場之出口處，固有原審勘驗筆錄及照片在卷可按（見原審卷第三十、三四頁），
    惟查，該處雜草漫生達相當程度，苟非刻意走近且稍加翻尋，於光線充足之日間
    尚難令人一望即知有何物品藏置於其中，遑論視線不佳之深更半夜？而被告深夜
    自住處大樓停車場出口騎車外出，目的既為購買宵夜充飢，又豈有駐足留意草叢
    內是否有可疑物品棄置之理？況藏匿或丟棄槍枝之人，衡情亦多選擇人煙罕至之
    處，作為藏匿或丟棄地點，除可避免槍枝輕易遭他人發現外，亦可避免於藏匿或
    丟棄之過程中為人發覺，然上開被告所稱拾獲槍彈之地點，正對其住處地下停車
    場之出入口，平日出入之住戶人車頻繁，實無擇此作為藏匿或丟棄槍枝之地點之
    可能。足徵被告上開拾獲槍枝緣由之辯解，顯背離常情甚遠，已難採信。
  (三)再者，刑法上之持有，僅需將物品置於自己實力管領支配之下即足當之，至持有
    之動機、意圖為何，除法律別有規定（如基於販賣之意圖而持有毒品、基於供犯
    罪所用而持有槍彈等罪），仍須就行為人主觀上是否具備該意圖要件另予認定之
    情形外，其持有之動機目的為何，尚非所問。被告雖辯稱：伊拾獲槍枝後本欲持
    向警局報繳，惟因途中遭不明車輛擦撞受傷，且因一時尿急而暫將機車停放路邊
    ，又因頭暈、眼睛痛暫時休息未繼續前往警局，不料即遭巡邏員警查獲槍彈云云
    ，然持有槍、彈所涉刑責非輕，且在槍彈性能不明之情形下，一般人縱於日常生
    活中無意間發現槍彈，除報請警方到場處理外，為保己身安全，自應避之唯恐不
    及，此理亦為被告所明知（見警卷九十一年十一月十五日警訊筆錄末頁被告供稱
    本欲丟棄至明），是被告果真有意報繳上開槍彈，當可循匿名方式告知警方處理
    即可達此目的，又何須甘冒遭警方誤會之風險，自行將槍彈攜往警局？益徵被告
    取得槍彈後，即將之置於自己實力支配下，主觀上顯有不法持有之犯意，其上開
    欲向警方報繳槍彈之辯解，委無可採。至被告所辯遭不明車輛擦撞受傷、尿急至
    附近如廁及頭暈、眼睛痛等諸情，縱認屬實，亦無解於其持有槍彈之罪責，又證
    人黃明生雖於原審到庭證稱：被告曾告知伊拾獲槍彈之事云云，然黃明生並未親
    眼見聞被告拾獲槍彈之經過，僅係經由被告之陳述得知，是證人黃明生之證詞，
    尚不足為有利被告之認定。
  (四)綜上調查結果，本件事證明確，被告犯行洵堪認定，應予論科。
三、按扣案之改造手槍，屬槍砲彈藥刀械管制條例第四條第一項第一款所稱之其他可
    發射子彈具有殺傷力之槍砲；扣案之子彈，亦屬槍砲彈藥刀械管制條例第四條第
    一項第二款所稱具殺傷力之彈藥，依同條例第五條之規定，非經中央主管機關許
    可不得持有之，是核被告所為，係犯槍砲彈藥刀械管制條例第十一條第四項之未
    經許可持有可發射子彈具有殺傷力之改造手槍罪、同條例第十二條第四項之未經
    許可持有子彈罪。又被告同時持有改造手槍及子彈，以一持有行為而觸犯二種罪
    名，為想像競合犯，應依刑法第五十五條規定，從一重之未經許可持有可發射子
    彈具有殺傷力之改造手槍罪處斷。
四、原審因而適用槍砲彈藥刀械管制條例第十一條第四項、第十二條第四項，刑法第
    十一條前段、第四十二條第二項、第五十五條，罰金罰鍰提高標準條例第二條及
    現行法規所定貨幣單位折算新台幣條例第二條規定，並審酌被告明知槍枝（子彈
    ）對於社會治安危害重大，竟仍未經許可而持有之，對社會治安之威脅不輕，惟
    念其並未持上開金屬玩具手槍犯罪等一切情狀，量處有期徒刑一年二月，併科罰
    金新台幣六萬元，且就罰金部分諭知易服勞役之折算標準，另就扣案具有殺傷力
    之仿ＧＬＯＣＫ廠半自動手槍製造之玩具改造手槍一支（含彈匣一個，槍枝管制
    編號為0000000000號）及土造子彈七顆（直徑約八‧七ｍｍ金屬彈頭
    ），認均屬違禁物，不問屬於犯人與否，依刑法第三十八條第一項第一款規定併
    予宣告沒收，且敘明其餘土造子彈三顆，因於內政部警政署刑事警察局鑑定過程
    中，均已試射擊發而不具殺傷力，非屬違禁物，且非被告所有，爰不予宣告沒收
    ，經核原判決認事用法均無不合，量刑亦甚妥適，被告上訴意旨，仍執陳詞否認
    犯罪，指摘原判決不當，為無理由，應予駁回。
據上論斷，應依刑事訴訟法第三百六十八條，判決如主文。
本案經檢察官張其主到庭執行職務。
中    華    民    國        九十二      年      七      月    十八      日
                              臺灣高等法院高雄分院刑事第七庭
                                  審判長法官  李春昌
                                        法官  黃憲文
                                        法官  莊飛宗
右正本證明與原本無異。
如不服本判決應於收受本判決後十日內向本院提出上訴書狀，其未述上訴理由者，
並得於提起上訴後十日內向本院補提理由書狀（均須按他造當事人之人數附繕本)「
切勿逕送上級法院」。
                                      書記官  張明賢
中     華     民     國      九十二      年       七      月     十八   日
附錄本案論罪法條：
槍砲彈藥刀械管制條例第十一條第四項
未經許可，持有、寄藏或意圖販賣而陳列第一項所列槍砲者，處一年以上七年以下有
期徒刑，併科新臺幣七百萬元以下罰金。
槍砲彈藥刀械管制條例第十二條第四項
未經許可，持有、寄藏或意圖販賣而陳列子彈者，處五年以下有期徒刑，併科新台幣
三百萬元以下罰金。


司法院資訊處製作；財團法人民間司法改革基金會備份。
